【裁判字號】    97,台非,563
【裁判日期】    971218
【裁判案由】    違反毒品危害防制條例
【裁判全文】
最高法院刑事判決              九十七年度台非字第五六三號
上  訴  人  最高法院檢察署檢察總長
被      告  甲○○
上列上訴人因被告違反毒品危害防制條例案件，對於台灣高等法
院中華民國九十三年十一月三日第二審確定判決（九十三年度上
訴字第二七一一號，起訴案號：台灣台北地方法院檢察署九十三
年度毒偵字第一０六一號），認為部分違背法令，提起非常上訴
，本院判決如下：
    主  文
原判決關於累犯及主刑宣告部分均撤銷。
甲○○所犯連續施用第一級毒品罪，處有期徒刑拾月。
    理  由
非常上訴理由稱：「一、按判決不適用法則或適用不當者，為違
背法令，刑事訴訟法第三百七十八條定有明文。次按又累犯之成
立，依刑法第四十七條之規定，必須曾受有期徒刑之執行完畢或
受無期徒刑或有期徒刑一部之執行而赦免後，五年以內再犯有期
徒刑以上之罪者，始足當之。二、經查被告甲○○曾於八十九年
四月因竊盜案件，經台灣台北地方法院以八十八年度易字第二八
二一號判處有期徒刑一年六月，並於八十九年六月二十一日經台
灣高等法院以八十九年度上易字第一八八一號撤銷原判決，改判
有期徒刑一年六月確定。於九十二年十一月十七日縮短刑期假釋
付保護管束出監，保護管束期滿日為九十三年五月一日，因保護
管束期滿未經撤銷，視為已執行完畢論，此有台灣高等法院被告
全國前案紀錄表一紙在卷可按。而本件依原判決事實欄所載，被
告係自九十三年四月間某日起至同年五月二十八日上午九時許，
為警逮捕採尿前回溯二十六小時內某時止，基於施用第一級毒品
概括犯意，連續在台北市○○區○○街二二七巷三弄二十三號七
樓頂樓等處，非法施用第一級毒品海洛因多次，嗣於九十三年五
月二十七日晚上九時十五分許，在上址為警查獲。另基於施用第
一級毒品概括犯意，自九十三年一月底至九十三年五月十五日十
二時許，連續在台北市○○區○○街二二七巷三弄二十三號七樓
頂樓住處，非法施用第一級毒品海洛因多次，嗣於九十三年五月
十五日晚上十九時三十分許，在台北市國賓飯店因竊盜案件為警
查獲，帶同警方至其住處查扣得其所有專供施用之第一級毒品海
洛因之器具注射針筒一支，第一級毒品海洛因一包。足徵被告係
於前案九十三年五月一日執行完畢前之九十三年一月底及九十三
年四月間某日起假釋交付保護管束期間，即再犯本案非法施用第
一級毒品海洛因罪，自不成立累犯，乃原判決未注意及此，遽認
被告再犯本案時，其前案所犯竊盜罪業經執行完畢，其於五年以
內再犯本件最重本刑為有期徒刑以上之罪，為累犯，並依法加重
其刑，而論處被告有期徒刑一年，揆諸首開說明，自有判決適用
法則不當之違法。案經確定，且於被告不利，爰依刑事訴訟法第
四百四十一條、第四百四十三條提起非常上訴，以資糾正。」等
語。
本院按：刑法（指民國九十四年二月二日修正公布，自九十五年
七月一日施行之現行刑法）修正前，關於累犯之規定，必須曾受
有期徒刑之執行完畢，或受無期徒刑或有期徒刑一部之執行而赦
免後，五年以內再犯有期徒刑以上之罪者，始足當之。所謂執行
完畢，其在監獄執行期滿者，固不待言；如係經假釋出獄者，須
在無期徒刑假釋後滿二十年，或在有期徒刑所餘刑期內未經撤銷
假釋者，其未執行之刑，始得以已執行論。如尚在假釋期中，而
竟再犯罪，僅得依同法第五十七條第五款「犯罪行為人之品行」
，於科刑時予以斟酌，並不能逕論以累犯，加重其刑。本件被告
甲○○曾犯竊盜罪，經台灣高等法院判處有期徒刑一年六月確定
，執行至民國九十二年十一月十七日假釋出獄，假釋期間付保護
管束，應至九十三年五月一日期滿，有該院被告全國前案紀錄表
一份在案可憑，乃原確定判決認定被告復自九十三年一月底起至
同年五月二十八日上午九時許往前回溯二十六小時內之某時止，
連續多次非法施用第一級毒品海洛因，先後二次遭警查獲等情，
論被告以連續施用第一級毒品累犯罪，並加重其刑。惟被告所連
續犯罪之最初時間，既仍在前犯之罪假釋期中，自不能成立累犯
，原判決顯有適用法則不當之違法。案經確定，且於被告不利，
非常上訴意旨執以指摘，洵有理由，應由本院將原判決關於累犯
及主刑宣告部分予以撤銷，另行判決如主文第二項所示，以資救
濟。
據上論結，應依刑事訴訟法第四百四十七條第一項第一款，毒品
危害防制條例第十條第一項，判決如主文。
中    華    民    國  九十七  年   十二   月   十八   日
                      最高法院刑事第十一庭
                          審判長法官  花  滿  堂
                                法官  黃  正  興
                                法官  陳  東  誥
                                法官  林  錦  芳
                                法官  洪  昌  宏
      本件正本證明與原本無異
                                      書  記  官
中    華    民    國  九十七  年   十二   月  二十五  日
                                                      Ｅ


司法院資訊處製作；財團法人民間司法改革基金會備份。
